臺灣臺北地方法院交通事件裁定　　　　93年度交聲更字第30號
　　原處分機關　臺北市交通事件裁決所
　　受處分人即
　　聲明異議人甲○○
上列受處分人因違反道路交通管理處罰條例案件，對於臺北市交
通事件裁決所中華民國93年3 月12日所為之處分（原處分案號：
北市裁三字第裁22-ACU454407號），聲明異議，經本院於93年5
月28日以93年度交聲字第323 號裁定駁回受處分人之聲明異議後
，受處分人提起抗告，經臺灣高等法院於93年6 月29日以93年度
交抗字第465 號裁定發回本院更為裁定，本院裁定如下：
    主  文
原處分撤銷。
    理  由
一、原處分機關係以：本件受處分人即聲明異議人甲○○於93年
    1 月25日下午5 時15分許，駕駛營業用小客車（車體為E6-1
    11號，然懸掛ES-895號車牌），於臺北市○○街183 巷口，
    為臺北市政府警察局大安分局值勤員警劉英傑以其違反道路
    交通管理處罰條例第12條第1 項第1 款「未領用牌照行駛」
    之規定，開立北市警交大字第ACU454407 號違反交通管理事
    件通知單舉發。嗣經受處分人於應到案日期前向原處分機關
    即臺北市交通事件裁決所提出申訴，由原處分機關函請舉發
    單位即臺北市政府警察局大安分局調查結果，仍認為其有前
    揭違規行為，而依道路交通管理處罰條例同條規定，於93年
    3 月12日裁處受處分人罰鍰新臺幣（下同）3,600 元整。
二、訊據受處分人固不否認其於前揭時地駕駛車體原應懸掛E6-1
    11號車牌、實際卻懸掛為ES-895號車牌之營業小客車，為警
    攔查等事實，惟仍矢口否認有何違規情事，辯稱：現場攔檢
    時，員警掏出槍枝並破口大罵，經伊質疑，員警隨即針對ES
    -895號牌照應追回繳銷，仍為懸掛一事，為「使用吊銷牌號
    行駛」開立北市警交大字第ACU454406 號舉發單，經簽收後
    ，再又因為E6-111號牌已經註銷，開立本件「未領用號牌行
    駛」舉發單，實有一罪數罰之嫌，其後更要求交出原先開立
    之舉發單，在其上塗改，又稱伊違規事項紅單開不完；況E6
    -111號牌仍未確定是否註銷，已經伊提出訴願、行政訴訟中
    ，是否註銷不明，實不應開單等語。
三、經查：
  (一)按法院受理交通事件，準用刑事訴訟法之規定，道路交通管
    理處罰條例第89條前段定有明文。而刑事訴訟法中一事不二
    罰之原則即係：於同一制裁目的下，人民之一行為僅以處一
    制裁為原則，若有併科而再次行使，因將破壞法秩序之安定
    、違背人民之善意信賴，將逾越必要程度，超過行為人就該
    行為所應受之處罰，而違反比例原則，是僅能為一次裁處為
    原則，而交通事件於準用刑事訴訟法之規定下，則人民一違
    反交通規則之行為，業以僅處分一次為原則，於前次處分仍
    有效、確定之前提，不得再行就同一違反行為處罰。而交通
    部就道路交通管理處罰條例第12條之適用疑義，亦於90年10
    月8 日以交路90字第056287號函函示：「查汽車使用他車牌
    照行駛公路，除該汽車所人明顯有道路交通管理處罰條例第
    12條第1 項第5 款之處罰適用外，仍應查明該車輛之車籍狀
    況，檢視前開處罰條例第12條第1 項其他各款之處罰適用，
    並依其具體違規事實，本從一重處罰之法理原則，擇據單一
    適當條款舉發處罰；另就牌照借供他車使用之該汽車所有人
    ，亦應舉發其違反前開條例第12條第1 項第5 款及依同條例
    第2 項吊銷該汽車牌照，而處罰機關則應依據具體違規事實
    裁決處罰」，即本此意旨（詳卷附）。
  (二)受處分人於前揭時地駕駛原應懸掛E6-111號牌照、惟改懸掛
    ES-895號牌照之營業小客車，為警當場攔檢，而其中E6-111
    號營業小客車牌照，因受處分人經註銷職業駕駛執照後，亦
    於92年5 月9 日經吊銷，惟受處分人不服，經訴願、行政訴
    訟中，且ES-895號牌照亦經註銷等事實，除據受處分人坦承
    不諱外（見本院交聲卷第28頁），並經證人即舉發員警劉英
    傑結證明確，且有汽車領牌歷史查詢資料、汽車車籍查詢資
    料、汽車駕照基本資料等在卷可稽；並經本院依職權查詢受
    處分人就臺北市政府交通局吊銷E6-111號營業小客車訴願，
    經訴願駁回等情屬實，有臺北市政府92年12月10日府訴字第
    09227651200 號訴願決定書資料附卷足參。而：
    1.使用E6-111號牌照已經吊銷之車體行駛乙節，按行政訴訟
      法第116 條第1 項規定：「原處分或決定之執行，除法院
      另有規定外，不因提起行政訴訟而停止」，是受處分人所
      有之E6-111號牌照前已經臺北市政府交通局於92年5 月9
      日吊銷，且迄本件違規舉發為止，未經撤銷吊銷處分，該
      吊銷處分仍為行政處分之執行效力所及，雖受處分人已經
      向臺北市政府提起訴願經駁回、仍於行政訴訟中，仍不能
      停止該效力，故受處分人該時屬「牌照業經吊銷仍行駛」
      ，且尚未領用適當之營業牌照，亦為「未領用牌照行駛」
      ，同時違反道路交通管理處罰條例第12條第1 、9 款；
    2.就懸掛ES-895號已經註銷之牌照行駛乙節，則另屬「使用
      他車車牌照行駛」、「使用註銷之牌照行駛」，另再同時
      違反同條例第12條第4 、5 款。
    3.是參諸前揭說明，受處分人係以一行為，同時觸犯同條例
      第12條第1、4、5、9款。
  (三)惟就前開一事由，同一舉發機關、處分機關除為本件舉發、
    裁決外，另舉發機關亦於同日認定受處分人前開行為違反同
    條例第12條第1 項第8 款「使用吊銷號牌行駛」之規定，開
    立北市警交大字第ACU454406 號舉發違反交通管理事件通知
    單，原處分機關亦於開立本件裁決書之同日即93年3 月12日
    改以受處分人違反同條例第12條第1 項第4 款之規定，另為
    北市裁三字第裁22-ACU454406號裁決書，而受處分人則已於
    93 年6月23日繳納罰鍰（另E6-111號牌照則因另有前揭行政
    訴訟，故未為扣繳牌照之執行），未為聲明異議乙節，業經
    本院查詢屬實，有電話紀錄單、違規查詢報表、收據查詢報
    表、臺灣高等法院被告全國前案紀錄表附卷可佐，則前開北
    市裁三字第裁22-ACU454406號裁決書因已逾聲明異議期間未
    經異議、撤銷程序而經確定，為有效具執行力之處分。姑不
    論該裁決書之正確性，該裁決書顯已具裁決之形式外觀，仍
    為具有外觀效力之處分，本件原處分機關所為北市裁三字第
    裁22-ACU454407號裁決書即屬就同一事件為第二次之裁罰，
    而違反一事不二罰之原則，屬違法之裁決。
四、故揆諸前揭說明，雖受處分人以：另有行政訴訟云云為辯而
    提出異議尚無理由，然原處分機關違反一事不二罰之原則所
    為之北市裁三字第裁22-ACU454407號裁決書既有上開違誤，
    原處分自應為撤銷。
五、又因同一事件早以北市裁三字第裁22-ACU454406號裁決書，
    並經受處分人繳納罰鍰後未聲明異議而確定，已如前述，故
    受處分人就前開同一事件即應以北市裁三字第裁22-ACU4544
    06號裁決內容為執行裁罰，並非不予罰處，是本件即不應為
    不予裁罰之諭知，僅需撤銷原北市裁三字第裁22-ACU454407
    號裁決處分即可，併此敘明。
據上論結，應依道路交通案件處理辦法第20條前段，裁定如主文
。
中　　華　　民　　國　　94　　年　　3 　　月　　15　　日
                  交通法庭法　官  郭惠玲
如不服本裁定應於送達後5 日內向本院提出抗告狀
上正本證明與原本無異
                          書記官  鄭雅文
中　　華　　民　　國　　94　　年　　3 　　月　　18　　日
